臺灣彰化地方法院刑事判決　　　　　　　100年度易字第527號
公　訴　人　臺灣彰化地方法院檢察署檢察官
被　　　告　蔡朝陽
上列被告因竊盜案件，經檢察官提起公訴（100 年度偵字第2376
號），本院判決如下：
    主  文
蔡朝陽毀越安全設備於夜間侵入住宅竊盜，處有期徒刑捌月。
    犯罪事實
一、蔡朝陽前因竊盜、違反槍砲彈藥刀械管制條例案件，經本院
    以88年度訴字第6 號判決各判處有期徒刑1 年、1 年2 月，
    併科罰金新臺幣（下同）10萬元，合併應執行有期徒刑2 年
    ，罰金10萬元確定（第1 案）；因施用第二級毒品案件，經
    本院以88年度易字第1076號判決判處有期徒刑3 月確定（第
    2 案），上開2 案，並經本院以90年度聲字第1490號裁定應
    執行有期徒刑2 年，罰金10萬元確定。又因竊盜案件，經臺
    灣板橋地方法院以90年度易緝字第160 號判決判處有期徒刑
    10月確定（第3 案）；因竊盜案件，經本院以91年度易字第
    58號判決判處有期徒刑1 年確定（第4 案）；因竊盜案件，
    經本院以91年度易字第406 號判決判處有期徒刑8 月確定（
    第5 案）；另因施用第一、二級毒品案件，經本院以91年度
    訴字第298 號判決各判處有期徒刑8 月、7 月，合併應執行
    有期徒刑1 年2 月確定（第6 案），上開第3 至6 案所處之
    刑，經本院以92年度聲字第554 號裁定應執行有期徒刑3 年
    8 月確定，經入監接續執行，於94年11月10日縮短刑期假釋
    並付保護管束（自94年11月10日起，因第1 案罰金10萬元部
    分易服勞役在監執行，嗣於同年月18日改繳罰金而出監），
    後因撤銷假釋入監執行殘刑2 年2 日。復因施用第二級毒品
    案件，經臺灣桃園地方法院以95年度易字第684 號判決判處
    有期徒刑9 月確定（第7 案）；另因違反槍砲彈藥刀械管制
    條例案件，經臺灣桃園地方法院以95年度訴字第1210號判決
    判處有期徒刑3 年6 月，併科罰金新臺幣6 萬元確定（第8
    案）。嗣因中華民國96年罪犯減刑條例於96年7 月16日施行
    ，上開第3 至7 案，經臺灣桃園地方法院以96年度聲減字第
    1759號裁定各減為有期徒刑5 月（第3 案）、6 月（第4 案
    ）、4 月（第5 案）、4 月、3 月15日（第6 案）、4 月15
    日（第7 案），而該第3 至6 案所減得之刑，並定應執行有
    期徒刑1 年10月，該第7 案所減得之刑，則與第8 案未經減
    刑之有期徒刑3 年6 月，合併定應執行有期徒刑3 年9 月確
    定，又上開第1 至6 案經撤銷假釋及減刑後，仍餘殘刑2 月
    2 日，與第7 至8 案所處之有期徒刑3 年9 月，經接續執行
    ，於99年1 月26日縮短刑期假釋並付保護管束（自99年1 月
    26日起，因第8 案罰金6 萬元部分易服勞役在監執行，嗣於
    同年3 月27日易服勞役執畢而出監），有期徒刑部分則應至
    99年6 月30日始縮刑期滿（於下列犯罪時，尚不構成累犯）
    。
二、詎其猶不知悔改，復基於意圖為自己不法所有之犯意，於99
    年6 月13日凌晨4 時10分許，騎乘車牌號碼TSJ-512 號輕型
    機車（車主：蔡朝陽之母張淑仁），前往彰化縣和美鎮○○
    ○街處停放，隨即自可通往和美鎮○○○街21號蔡秀珍住處
    後方之防火巷步行進入，再以徒手折彎蔡秀珍住處1 樓後方
    廚房屬安全設備之鐵窗鐵管後攀爬進入屋內，竊取蔡秀珍所
    有置於1 樓之現金約8700元、MASAMI牌單顆珍珠項鍊1 條（
    價值約1500元）及SAMSUNG 牌手機1 支（序號000000000000
    000 號，價值約3000元），得手後旋開啟蔡秀珍住處前方之
    鐵捲門，逃往糖友二街停放上開機車處，騎乘該機車離去，
    並將竊得之現金花用殆盡，其餘物品則丟棄在大排水溝內。
    嗣經警據報調閱路口監視器畫面後，依機車車牌號碼循線查
    悉上情。
三、案經蔡秀珍訴由彰化縣警察局和美分局報告臺灣彰化地方法
    院檢察署檢察官偵查起訴。
    理  由
一、本案被告蔡朝陽所犯係屬刑事訴訟法第376 條第2 款所列之
    刑法第321 條之竊盜罪，本院爰依刑事訴訟法第284 條之1
    之規定行獨任審判。次按被告以外之人於審判外之陳述，雖
    不符刑事訴訟法第159 條之1 至第159 條之4 之規定，而經
    當事人於審判程序同意作為證據，法院審酌該言詞陳述或書
    面陳述作成時之情況，認為適當者，亦得為證據；當事人、
    代理人或辯護人於法院調查證據時，知有第159 條第1 項不
    得為證據之情形，而未於言詞辯論終結前聲明異議者，視為
    有前項之同意，刑事訴訟法第159 條之5 定有明文。查本案
    全部卷證，公訴人、被告均不爭執其證據能力，本院復衡以
    該等供述證據作成時之情況，並無出於不正取供或其他違法
    不當情事，堪認為適當，揆諸上開條文之規定，應有證據能
    力；其餘非供述證據部分，經核亦無違法取證之情事，應亦
    具有證據能力。
二、上開犯罪事實，業據被告蔡朝陽於警詢、偵查中及本院審理
    時坦承不諱，且經證人即被害人蔡秀珍於警詢、偵查中指證
    綦詳，復有車輛詳細資料報表（TSJ-512 號，車主：張淑仁
    ）1 紙、現場位置圖1 紙、監視錄影器翻拍照片29張及現場
    照片4 張附卷可佐，足證被告之自白與事實相符。本件事證
    明確，被告上開犯行洵堪認定，應依法論科。
三、按行為後法律有變更者，適用行為時之法律。但行為後之法
    律有利於行為人者，適用最有利於行為人之法律，刑法第2
    條第1 項定有明文。於被告行為後，刑法第321 條業於100
    年1 月26日修正公布，並自同年月28日起施行。修正前刑法
    第321 條第1 項規定為：「犯竊盜罪而有左列情形之一者，
    處6 月以上、5 年以下有期徒刑：一於夜間侵入住宅或有人
    居住之建築物、船艦或隱匿其內而犯之者。二毀越門扇、牆
    垣或其他安全設備而犯之者。三攜帶兇器而犯之者。四結夥
    三人以上而犯之者。五乘火災、水災或其他災害之際而犯之
    者。六在車站或埠頭而犯之者。」修正後刑法第321 條第1
    項則規定為：「犯竊盜罪而有下列情形之一者，處6 月以上
    、5 年以下有期徒刑，得併科新臺幣10萬元以下罰金：一侵
    入住宅或有人居住之建築物、船艦或隱匿其內而犯之者。二
    毀越門扇、牆垣或其他安全設備而犯之者。三攜帶兇器而犯
    之者。四結夥三人以上而犯之者。五乘火災、水災或其他災
    害之際而犯之者。六在車站、埠頭、航空站或其他供水、陸
    、空公眾運輸之舟、車、航空機內而犯之者。」修正後該條
    項規定增加得併科罰金之規定，並刪除原第1 款「於夜間」
    之要件，且就第6 款增加「航空站、其他供水、陸、空公眾
    運輸之舟、車、航空機內」之要件，擴大加重竊盜罪之適用
    範圍，經比較新、舊法律，修正後刑法第321 條第1 項並無
    有利於被告之情形，依刑法第2 條第1 項前段規定，自應用
    行為時法即修正前刑法第321 條第1 項規定。
四、另按刑法第321 條第1 項第2 款之「門扇」專指門戶而言，
    應屬狹義指分隔住宅或建築物內外之間之出入口大門而言，
    而所謂「其他安全設備」，指門扇牆垣以外，依通常觀念足
    認防盜之一切設備而言，如門鎖、窗戶、房間門或通往陽臺
    之門亦屬之。復按刑法上所謂夜間，為日出前日沒後。本件
    被告蔡朝陽於日出前之凌晨4 時10分許，以徒手折彎被害人
    蔡秀珍上開住宅1 樓後方廚房鐵窗後攀爬入內之方式侵入該
    住宅，該鐵窗具有阻絕內外之功能，依通常觀念亦有防盜之
    功能，屬安全設備之一種，核其所為係犯刑法第321 條第1
    項第1 款、第2 款之毀越安全設備於夜間侵入住宅竊盜罪。
    爰審酌被告有多次竊盜之前科（臺灣高等法院被告前案紀錄
    表參照），因缺錢花用，即任意竊取他人財物，且夜間侵入
    住宅，嚴重危害住家安全，本應嚴懲，惟考量其犯後尚能坦
    承犯行，態度尚佳，且業與被害人達成和解，已賠償被害人
    所受損害（參見100 年4 月12日偵訊筆錄，偵卷第51頁；本
    院公務電話紀錄單），暨考量被告之智識程度、生活狀況、
    犯罪目的、動機等一切情狀，量處如主文所示之刑，以示懲
    儆。
據上論斷，應依刑事訴訟法第299 條第1 項前段，刑法第2 條第
1 項前段，修正前刑法第321 條第1 項第1 款、第2 款，判決如
主文。
本案經檢察官高宏銘到庭執行職務。
中    華    民    國   100    年    5     月    31    日
                      刑事第七庭      法  官  郭麗萍
以上正本證明與原本無異。
如不服本判決應於收受判決後10日內向本院提出上訴書狀，並應
敘述具體理由；其未敘述上訴理由者，應於上訴期間屆滿後20日
內向本院補提理由書（均須按他造當事人之人數附繕本）「切勿
逕送上級法院」。
告訴人或被害人對於判決如有不服具備理由請求檢察官上訴者，
其上訴期間之計算係以檢察官收受判決正本之日期為準。
中    華    民    國    10    年    6     月    1     日
                                      書記書  吳冠慧
【附錄本案論罪科刑法條全文】
（修正前）中華民國刑法第321條
犯竊盜罪而有左列情形之一者，處6 月以上、5 年以下有期徒刑
：
一、於夜間侵入住宅或有人居住之建築物、船艦或隱匿其內而犯
    之者。
二、毀越門扇、牆垣或其他安全設備而犯之者。
三、攜帶兇器而犯之者。
四、結夥三人以上而犯之者。
五、乘火災、水災或其他災害之際而犯之者。
六、在車站或埠頭而犯之者。
前項之未遂犯罰之。